【裁判字號】    91,簡,39
【裁判日期】    920515
【裁判案由】    營業稅
【裁判全文】
臺北高等行政法院判決                                九十一年度簡字第三九號
    原      告  喬富汽車有限公司
    代  表  人  甲○○
    被      告  財政部臺北市國稅局（承受臺北市稅捐稽徵處業務）
    代  表  人  張盛和（局長）
    訴訟代理人  乙○○
右當事人間因營業稅事件，原告不服財政部中華民國九十年九月十三日台財訴字第○
九○一三五五二五三號訴願決定，提起行政訴訟。本院判決如左：
    主  文
訴願決定、原處分所科罰鍰金額超過新台幣二二、二○○元部分撤銷。
原告其餘之訴駁回。
訴訟費用由被告負擔二分之一，餘由原告負擔。
    事  實
一、事實概要：
原告於八十七年一月間銷售貨物，金額計新台幣（以下同）三九六、二八八元（不含
稅），短漏開統一發票，並漏報銷售額。案經原處分機關信義分處查獲後，依法審理
核定訴願人逃漏營業稅一四、八一四元，除補徵所漏稅款外（原告已於八十八年四月
二十二日繳納），並按其所漏稅額處三倍罰鍰計四四、四○○元（計至百元止）。原
告對罰鍰處分不服，申經復查結果，未獲變更，提起訴願，亦遭駁回，猶不服，遂向
本院提起行政訴訟。
二、兩造之主張：
甲、原告起訴意旨略以：
  (一)對於原處分所認定之事實不爭執。
  (二)依營業稅違章處罰標準減免規定，短報或漏報銷售額情事者，自動繳納稅款及以
    書面承認違章事實者，處二倍罰鍰，又依稅捐稽徵法四十八條之三，已規定從新
    從輕處分原則，當初營業稅法五十一條未修正前之五至二十倍，處以五倍罰鍰，
    則修正之倍數改為一至十倍，也應本諸比例原則來調降罰鍰，亦即須按照最低倍
    數一倍來處分營業人較合理。
乙、被告答辯意旨略以：
  (一)查原告違章事實，有答辯機關所屬信義分處八十八年三月九日北市稽信義創字第
    八八九○二二九九號函、八十七年信用卡交易請款資料查核輔導清冊、原告書立
    之聲明書等影本各乙份附卷可稽，違章事證明確，洵堪認定。至原告主張依稅捐
    稽徵法第四十八條之三從新從輕規定改處一倍罰鍰乙節，查原處分機關所屬信義
    分處審酌其違章情節並參酌財政部八十六年八月十六日台財稅第八六一九一二二
    八○號函修正「稅務違章案件裁罰金額或倍數參考表」有關營業稅法第五十一條
    第三款：「短報或漏報銷售額者，銷貨時未依法開立發票，且於申報當期銷售額
    時亦未列入申報，按所漏稅額處五倍罰鍰。但於裁罰處分核定前已補報補繳稅款
    及以書面承認違章事實者，處三倍罰鍰。」之規定裁罰並無不合，原告起訴理由
    ，顯有誤解。
  (二)經查，此類違章案件嗣經答辯機關依據稅務違章案件裁罰金額或倍數參考表使用
    須知說明第四點規定，業已訂定「臺北市稅捐稽徵處加值型及非加值型營業稅違
    章案件減輕裁罰金額或倍數作業規定」，本案經審酌原告之違章情形為「漏稅額
    新台幣一萬元以上而未達新台幣十萬元，但於裁罰處分核定前已補報補繳稅款者
    。」依上揭作業規定，可予減輕按漏稅額處一‧五倍罰鍰。是原罰鍰處分，應准
    予更正為新臺幣二二、二○○元（計至百元止）。
    理  由
一、有關營業稅案件，自九十二年一月一日起，原由臺北市稅捐稽徵處承辦，改由財
    政部臺北市國稅局概括承受，是其聲明承受訴訟，核無不合，應予准許。
二、按「營業人銷售貨物或勞物，應依本法營業人開立銷售憑證時限表規定之時限，
    開立統一發票交付買受人。」「營業人除本法另有規定外，不論有無銷售額，應
    以每二月為一期，於次期開始十五日內，填具規定格式之申報書，檢附退抵稅款
    及其他有關文件，向主管稽徵機關申報銷售額，應納或溢付營業稅額。其有應納
    營業稅額者，應先向公庫繳納後，檢同繳納收據一併申報。」「營業人有左列情
    形之一者，主管稽徵機關得依照查得之資料，核定其銷售額及應納稅額並補徵之
    ：一、‧‧四、短報、漏報銷售額者。五、漏開統一發票或統一發票上短開銷售
    額者。」「納稅義務人，有左列情形之一者，除追繳稅款外，按所漏稅額處一倍
    至十倍罰鍰，並得停止其營業：‧‧三、短報或漏報銷售額者。」，分別為營業
    稅法第三十二條第一項前段、第三十五條第一項、第四十三條第一項第四款、第
    五款及第五十一條第三款所明定。
三、本件原處分機關係以原告於八十七年一月間銷售貨物，金額計三九六、二八八元
    （不含稅），短漏開統一發票，並漏報銷售額，依法審理核定原告逃漏營業稅一
    四、八一四元，除補徵所漏稅款外（原告已於八十八年四月二十二日繳納），並
    按其所漏稅額處三倍罰鍰計四四、四○○元；惟被告以此類違章案件依據稅務違
    章案件裁罰金額或倍數參考表使用須知說明第四點規定，業已訂定「臺北市稅捐
    稽徵處加值型及非加值型營業稅違章案件減輕裁罰金額或倍數作業規定」，審酌
    原告之違章情節，可予減輕按所漏稅額處一‧五倍罰鍰，是原罰鍰處分金額應准
    予更正為二二、二○○元。原告對於本件事實部分並無爭執，惟主張依營業稅違
    章處罰標準減免規定，短報或漏報銷售額情事者，自動繳納稅款及以書面承認違
    章事實者，處二倍罰鍰，又依稅捐稽徵法四十八條之三，已規定從新從輕處分原
    則，也應本諸比例原則來調降罰鍰，亦即須按照最低倍數一倍來處分營業人較合
    理云云，資為抗辯。
四、經查：
  (一)本件原告違章事實，有八十七年信用卡交易請款資料查核輔導清冊、原告書立之
    聲明書等影本各乙份附卷可稽，且為原告所不爭執，洵堪認定。
  (二)原處分機關所屬信義分處審酌其違章情節並參酌財政部八十六年八月十六日台財
    稅第八六一九一二二八○號函修正「稅務違章案件裁罰金額或倍數參考表」有關
    營業稅法第五十一條第三款：「短報或漏報銷售額者，銷貨時未依法開立發票，
    且於申報當期銷售額時亦未列入申報，按所漏稅額處五倍罰鍰。但於裁罰處分核
    定前已補報補繳稅款及以書面承認違章事實者，處三倍罰鍰。」之規定，是以原
    處分按其所漏稅額處三倍罰鍰計四四、四○○元，依法自無不合。
  (三)另查，此類違章案件原處分機關嗣依據稅務違章案件裁罰金額或倍數參考表使用
    須知說明第四點規定，業已訂定「臺北市稅捐稽徵處加值型及非加值型營業稅違
    章案件減輕裁罰金額或倍數作業規定」，依該作業規定，經審酌原告之違章情節
    為「漏稅額新台幣一萬元以上而未達新台幣十萬元，但於裁罰處分核定前已補報
    補繳稅款者。」予以減輕，按漏稅額處一‧五倍罰鍰。是原罰鍰處分，應准予更
    正為新臺幣二二、二○○元；被告對於本件罰鍰部分予以減輕，依法自屬有據。
    從而，原告主張應依比例原則按一倍予以處罰，尚非可採。
五、綜上所述，本件關於罰鍰部分，依上開作業規定改按一‧五倍予以處罰，為有理
    由，自應准許。訴願決定、原處分所科罰鍰金額超過二二、二○○元部分應予撤
    銷。至於原處分其餘部分，核無違誤，訴願決定，予以維持，亦無不合，應予駁
    回。
據上論結，本件原告之訴為一部有理由，一部無理由，依行政訴訟法第一百零四條，
民事訴訟法第七十九條但書，判決如主文。
中    華    民    國    九十二      年      五        月      十五      日
               臺 北 高 等 行 政 法 院   第 七 庭
                                       法  官   黃 秋 鴻
右為正本係照原本作成。
本件以訴訟事件所涉及之法律見解具有原則性者為限，始得於本判決送達後二十日內
向本院提出上訴狀並表明上訴理由，如已於本判決宣示後送達前提起上訴者，應於判
決送達後二十日內補具上訴理由（均按他造人數附繕本），且經最高行政法院許可後
方得上訴。
中    華    民    國    九十二      年      五        月      十五      日
                                        書 記 官  王琍瑩


司法院資訊處製作；財團法人民間司法改革基金會備份。
